【裁判字號】    89,交抗,204
【裁判日期】    890705
【裁判案由】    違反道路交通管理處罰條例
【裁判全文】
臺灣高等法院刑事裁定                  八十九年度交抗字第二四號
    抗  告  人  交通部公路局新竹區監理所  設桃園市○○路四一六號
                桃園監理站
    法定代理人  張朝陽
    受  處分人
    即  異議人  甲○○
右列抗告人因異議人違反道路交通管理處罰條例案件，不服臺灣桃園地方法院交通法
庭中華民國八十九年七月五日裁定（八十八年度交聲字第一一四號）提起抗告，本院
裁定如左：
    主      文
原裁定及原處分均撤銷。
甲○○汽車所有人，未領用牌照行駛汽車，處罰鍰貳仟元，並禁止其行駛。
    理      由
一、異議意旨略以：原處分機關以異議人於民國八十八年七月二十五日凌晨二時許，
    騎駛未領有牌照之重型機車，行經西濱公路東港海釣場前為警查獲，認異議人係
    駕駛拼裝車且未經核准領用牌照行駛，依道路交通管理處罰條例第十二條第一項
    第二款、第二項之規定，裁處異議人罰鍰新台幣七千二百元（即銀元二千四百元
    ）及車輛沒入。惟異議人當日騎駛之機車係在日本整車購入後，經拆解並以原車
    零件整批辦理進口，嗣再組合還原之「組裝車」，而非「拼裝車」，原處分機關
    認係拼裝車而據以裁處異議人罰鍰及沒入，認事用法俱有違誤，為此爰聲明異議
    等語。
二、經查，異議人於前開時、地，騎駛未領用牌照之重型機車為警查獲乙節，業據其
    於原審調查時供明，且有新竹縣警察局竹縣警交字第０三六五一八號舉發違反道
    路交通管理事件通知單影本一紙在卷足佐。堪認異議人確有此部分騎駛未領用牌
    照汽車之違規情事無疑。次查，異議人所有遭查扣未領有牌照之重型機車，產品
    名稱規格為HONDA CBR 1100XX其車身及引擎號碼各係8WM100309號、SC35E—
    0000000號，以前開號碼之車身及引擎所組裝之機車，係異議人在日本整車購入
    後，經拆解並以原車零件整批辦理進口，嗣再組合還原之機車，組裝完成後並以
    「成車」為課稅單位據以向稅捐機關申報核繳汽車貨物稅等各節，有讓渡證明書
    、財政部台灣省北區國稅局貨物稅完稅證明、自動車通關證明書等件影本各一份
    、機車照片一紙附卷可稽，據而足徵異議人前持關於此部分之辯解屬實。按所謂
    「拼裝車」厥指「拼湊組裝」之車輛而言，此種車輛未經主管機關核准並領用牌
    照之前，依道路交通管理處罰條例第十二條第一項第二款規定，禁止在道路上行
    駛，揆其法意，無非為保障大眾交通安全，惟究其實質，則係因「拼裝車」在駕
    駛使用上之安全性堪慮，故有予以禁止之必要。查各型量產車於正式出廠上市○
    ○○○○段，其機電、引擎、動力傳輸、車身結構等各部系統均經原廠縝密精心
    之設計，再以系統整合之方式，詳為計算、測試、調校各系統於組合整車中之調
    諧性及合適度，其目的除在使各部系統經組裝成車之後，均能發揮原先設計之最
    佳性能外，更在使各部系統之運轉功率及輸力負荷之許容性或耐受度，彼此間緊
    密配合，相互調諧為用，而無倚輕倚重之失衡現象，以確保將來量產上市之「整
    車」於使用上之安全性，職是，若未經此一嚴謹程序所設計、檢測及製造之車輛
    ，其安全性顯然堪慮，固無異論，至若任意改裝非屬原廠設計規範或容許代換之
    零件，因已更動並破壞「整車」既有設計之系統調諧性及合適度，且未經原廠重
    行調校及測試，各系統整合運作是否緊密順暢，亦非無疑，同有危及行車安全之
    虞。由是，茲禁止「拼裝車」在公路上行駛之立法本旨，既係著眼於使用上之不
    安全性，則基於上開說明，即不難尋繹出「拼裝車」之應有意涵，詳言之，基於
    使用安全性之考量，任何非由合格正式車廠所設計、製造出廠之車輛或在原廠車
    上任意改裝非屬原廠設計規範或容許代換之零件，因其整車結構並不曾或更動後
    未再經原廠之嚴謹檢測及調校，使用上具有潛在之危險性，此二種車輛均屬所謂
    之「拼裝車」，至若將原廠車完全拆解後，再以原車或原設計規範容許代換之零
    件重行組裝成車，並未更動或破壞「整車」既有設計之系統調諧性及合適度，則
    仍屬原廠車而非「拼裝車」，抑且，此種依循原廠設計規範，按圖索驥之組裝過
    程，不涉及高深造車工藝或技術理念，亦毋庸輔以精密儀器精算各部系統或系統
    整合之數據、係數，衹須熟於車輛組裝技術之人即可妥善為之，非必以原廠為要
    。查異議人所有之重型機車，既為在日本購買之量產車，係屬由HONDA此一世界
    知名之合格正廠所設計、製造出廠之機車，顯非雜牌廠家所自行「拼湊組裝」之
    機車可堪比擬，又即便異議人係以零件名義進口後再組裝成車，惟其係以原廠之
    整車零件重行組裝而成，並未改用非屬原廠設計規範或容許代換之零件，對於「
    整車」既有設計之系統調諧性及合適度未有任何更動或破壞，且非必由原廠組裝
    不可，核其組裝之過程要與一般車輛進廠大修或全車鈑噴時，各部零件均經完全
    拆解並於修竣之後再予重行組裝之情無異，依前述，此際組裝還原之成車自仍屬
    原廠車，是未能率予「拼裝車」視之。至原處分機關援引交通部八十四年十一月
    八日交路（八四）字第０四二六九０號之函示而略謂經海關進口者僅為零組件而
    非完整車，既無「整車」之進口證明，即屬無來歷憑證之車輛，則該車顯為「拼
    裝車」無疑，況異議人自行組裝之機車並未經監理單位檢驗合格，安全堪慮云云
    。第查，車輛是否為「拼裝車」，此為有關設計、製造或改裝層面之問題，至有
    無來歷憑證，則屬車輛「流通過程」是否適法之問題，二者範疇迥然不同，「拼
    裝車」固均無來歷憑證，惟欠缺來歷憑證者則非必均屬「拼裝車」，原處分機關
    認無來歷憑證者即為「拼裝車」，顯將南轅北轍之概念混為一談，且已逾越「拼
    裝車」之文義可能範圍，縱令異議人取得系爭重型機車之過程有違其他法令或迂
    迴規避現行禁止機車進口之政策，亦應由各主管機關引用相關規定予以正確適法
    之處置，殊無出諸牽強附會之曲法方式，將此種未經更動原廠設計規範而重行組
    裝還原之原廠車妄以解釋成「拼裝車」之餘地。再者，此種車輛於組裝還原之後
    ，確未經監理單位檢驗，然其解決之道，自應由監理機關儘速開辦並受理相關檢
    驗事宜，方為正辦，原處分機關前揭所陳各端，要無足取。綜上所述，異議人所
    騎駛未領有牌照之重型機車既非屬「拼裝車」，乃原處分機關未經詳查細酌，遽
    以「拼裝車」論之，逕依道路交通管理處罰條例第十二條第一項第二款及第二項
    之規定，裁處異議人罰鍰及沒入該車輛，其認事用法俱有違誤。異議意旨執此指
    摘原處分不當，為有理由，自應將原處分撤銷，改依同條例第十二條第一項第一
    款裁處，原審本同上之見解予以論科，固非無見，抗告人即原處分機關仍執陳詞
    指摘原裁定不當雖無理由，但依同條例第十二條第一項第一款予以裁處除應對受
    處分人處以罰鍰外，並應諭知禁止其行駛，原裁定漏未諭知禁止其行駛，自有未
    合，原裁定既有可議，自應由本院將原裁定及原處分予以撤銷，審酌異議人違規
    之情節量處如主文所示之罰鍰並禁止其行駛。
三、據上論斷，應依道路交通案件處理辦法第二十六條、第二十條前段，刑事訴訟法
    第四百十三條後段，道路交通管理處罰條例第十二條第一項第一款，裁定如主文
    。
中      華      民      國    八十九    年      八      月     十七     日
                                臺灣高等法院刑事第十庭
                                    審判長法  官  蔡  長  溪
                                          法  官  溫  耀  源
                                          法  官  楊  貴  志
右正本證明與原本無異。
不得再抗告。
                                          書記官  沈  秀  容
中      華      民      國    八十九    年      八      月     十九     日


司法院資訊處製作；財團法人民間司法改革基金會備份。
